【裁判字號】    99,小上,7
【裁判日期】    990630
【裁判案由】    清償債務
【裁判全文】
臺灣彰化地方法院民事裁定  99年度小上字第7號
上  訴  人  乙○○
被上訴人    日盛國際商業銀行股份有限公司
法定代理人  甲○
訴訟代理人  丙○○
上列當事人間請求清償債務事件，上訴人對於民國99年3月8日本
院彰化簡易庭98年度彰小字第632號第一審判決提起上訴，本院
裁定如下：
    主      文
上訴駁回。
第二審訴訟費用新台幣壹仟伍佰元由上訴人負擔。
    理      由
一、按對於小額訴訟程序第一審判決之上訴，非以判決違背法令
    為理由，不得為之；其上訴狀內應記載上訴理由，表明下列
    各款事項：(一)原判決所違背之法令及其具體內容；(二)依
    訴訟資料可認為原判決有違背法令之具體事實，民事訴訟法
    第436條之24第2項、同法第436條之25 定有明文。是當事人
    以小額訴訟程序之第一審判決違背法令為理由提起上訴時，
    就原審判決如何不適用法規或適用法規不當，其上訴狀或理
    由書應有具體之指摘，並揭示該法規之條項或其內容，若係
    成文法以外之法則，應揭示該法則之旨趣，倘為司法院解釋
    或最高法院之判例，則應揭示該判解之字號或其內容，如依
    民事訴訟法第469條第1款至第5 款所列各款事由提起上訴者
    ，其上訴狀或理由書應揭示合於該條款之事實；若小額訴訟
    程序上訴人之上訴狀或理由書未依據此項方法表明者，即難
    認為已對原審判決之違背法令有具體之指摘，其上訴自難認
    為合法，依民事訴訟法第436條之32第2項準用同法第444 條
    第1項之規定，第二審法院應以裁定駁回其上訴（參考最高
    法院71年臺上字第314號判例意旨及民事訴訟法第436條之32
    第2 項）。又小額訴訟程序「當事人於第二審訴訟程序不得
    提出新攻擊或防禦方法，但因原法院違背法令致未能提出者
    ，不在此限」，民事訴訟法第436條之28 亦有明文規定。依
    此條文及上引之同法第436條之24第2項、同法第436條之 25
    規定，小額訴訟程序之第二審原則上屬法律審，除非有民事
    訴訟法第436條之28 但書規定之情形，第二審法院不得斟酌
    當事人於第一審審理時未提出之新的攻擊或防禦方法，當事
    人亦不得以第一審審理時未提出之新的攻擊或防禦方法，指
    摘原審判決違背法令。
二、本件上訴人就中華民國99年3月8日本院彰化簡易庭98年度彰
    小字第632 號第一審小額訴訟程序之原審判決，於上訴期間
    內提起上訴，其上訴理由係以：（一）上訴人身分證從未出
    借或授權給他人申請信用卡，是遭人冒用；（二）上訴人勞
    健保加入彰化泥水工會十九年，從事水泥工作，有乙級技術
    士資格，從未從事別的行業；（三）上訴人從未在申請書上
    所載台北（翔駿科技公司）工作，請求調閱申請書帳單地址
    和公司相關人員查證；（四）上訴人於第一審簡易庭審理時
    曾向法官說明十年前身分證遺失，再次向戶政機關查證，戶
    政人員告知資料保存十年後便消除；（五）郵政存簿係當時
    買車，上訴人因無時間處理交付車款，委由鄭常家處理支付
    車款之用云云。
三、經核上訴人之上訴理由，僅係就原審證據取捨、認定事實之
    職權行使，指摘其為不當，並未具體說明原判決有何不適用
    法規或適用法規不當之情形，亦未揭示該法規之條項或其內
    容，及合於民事訴訟法第469條所列各款之事實，自難認對
    原判決之如何違背法令已有具體之指摘。至上訴人之上訴理
    由（五）主張郵政存簿係委由訴外人鄭常家處理支付買車之
    車款云云，惟上訴人於原審審理時並未提出此相關證據並為
    主張，而僅辯稱：「為何有繳款紀錄，我也不知道」，有原
    審卷在卷可查（見原審99年1月20日筆錄）。上訴人於第二
    審提出之上開主張，核屬於第二審訴訟程序提出之新的攻擊
    方法，且非因原法院違背法令致未能提出者，有違民事訴訟
    法第436條之28之規定，自不得作為第二審上訴理由，第二
    審法院亦不得斟酌之。況縱認上訴人所稱郵政存簿係委由訴
    外人鄭常家處理支付買車之車款云云非虛，亦係其與訴外人
    鄭常家之間之委任或授權關係，其限制或約定亦不得對抗被
    上訴人。又上訴人除援引上開新提出之主張外，並未以前述
    之方法具體指摘原審判決如何不適用法規或適用法規不當，
    或揭示符合民事訴訟法第469條第1款至第5款所列各款事由
    之事實，而僅重複主張原審審理時之抗辯內容，實難認上訴
    人已對原審判決之違背法令有具體之指摘，揆諸前揭說明，
    其上訴自難認為合法，應以裁定駁回。
四、據上論結，本件上訴為不合法，依民事訴訟法第436條之32
    第1項、第2項、第444 條第1項、第95條、第78條、第436條
    之19第1項，裁定如主文。
中   華   民    國     99    年    6    月    30     日
                臺灣彰化地方法院民事第一庭
                                審判長  法  官  康弼周
                                        法  官  黃倩玲
                                        法  官  施坤樹
以上正本係照原本作成。
不得抗告。
中   華   民    國     99    年    7    月    1     日
                                        書記官  施嘉玫

司法院資訊處製作；財團法人民間司法改革基金會備份。
